【裁判字號】    99,訴,751
【裁判日期】    991111
【裁判案由】    毒品危害防制條例
【裁判全文】
臺灣桃園地方法院刑事判決               99年度訴字第751號
公  訴  人  臺灣桃園地方法院檢察署檢察官
被      告  黃一峰
指定辯護人  康勝男律師
上列被告因違反毒品危害防制條例案件，經檢察官提起公訴（99
年度偵字第20205、18013號），本院判決如下︰
    主  文
黃一峰販賣第三級毒品，處有期徒刑壹年拾月，緩刑伍年，緩刑
期間付保護管束。扣案之第三級毒品愷他命（驗餘淨重貳拾壹點
肆壹陸陸公克）、用以包裝上開毒品之包裝袋拾參個、SONY ERI
CSSON 廠牌手機壹具（含門號0000000000號SIM 卡壹
張）、電子磅秤壹台，均沒收。
    事  實
一、黃一峰明知愷他命（Ketamine）業經政府依毒品危害防制條
    例公告列為第三級毒品，未經許可，不得販賣，竟基於販賣
    第三級毒品愷他命以營利之犯意，先於民國99年6 月間某日
    ，在桃園縣中壢市○○路182 號世紀帝國KTV 前，向真實姓
    名年籍不詳綽號「小萬」之人，以每0.5 公克愷他命新臺幣
    （下同）200 多元之價格購入不詳數量之愷他命，除部分供
    己施用外，並以其使用搭配門號0000000000號SIM 卡之SONY
    ERICSSON廠牌手機1 具作為買主與其聯繫購買毒品之工具，
    藉販賣愷他命予他人以營利。適桃園縣政府警察局龜山分局
    員警於99年7 月7 日上午11時30分許，在桃園縣楊梅鎮○○
    ○路○ 段462 號查獲持有第三級毒品愷他命之范韻華，經范
    韻華供出毒品來源後，即於當日晚間8 時許配合員警查緝販
    賣毒品上源之要求而撥打溫玉倉（由檢察官另案偵辦）所使
    用搭配門號0000000000號SIM 卡之手機，向溫玉倉佯稱欲購
    買愷他命，惟溫玉倉並無販賣毒品之意思而將該訊息告知黃
    一峰，並請黃一峰與范韻華聯繫，而黃一峰旋以其上開使用
    之手機與范韻華約定在桃園縣楊梅市埔心火車站前交易。嗣
    黃一峰抵達上開交易地點，收取范韻華交付之購買愷他命價
    款300 元後，而要將1 小包重約0.5 公克之愷他命交予范韻
    華時，旋為埋伏在旁之警員依法逮捕，並在黃一峰身上扣得
    供販賣之第三級毒品愷他命8 包（毛重11.149公克，淨重9.
    181 公克）、包裝上開8 包愷他命所用之空包裝袋2 個、上
    開供聯繫販賣毒品事宜所用之手機1 具（含門號0000000000
    號SIM 卡），復經黃一峰同意至其位於桃園縣楊梅市○○路
    18巷67弄10號2 樓住處搜索，當場扣得黃一峰所有供販賣之
    第三級毒品愷他命3 包（毛重14.392公克，淨重12.724公克
    ）及電子磅秤1 台。
二、案經桃園縣政府警察局龜山分局報告臺灣桃園地方法院檢察
    署檢察官偵查起訴。
    理  由
一、證據能力方面：
（一）按被告以外之人於審判外之言詞或書面陳述，除法律有規
      定者外，不得作為證據，刑事訴訟法第159 條第1 項定有
      明文，此即學理上所稱「傳聞證據排除法則」。又被告以
      外之人於審判外之陳述，雖不符同法第159 條之1 至第15
      9 條之4 之規定，而經當事人於審判程序同意作為證據，
      法院審酌該言詞陳述或書面陳述作成時之情況，認為適當
      者，亦得為證據。當事人、代理人或辯護人於法院調查證
      據時，知有第159條第1項不得為證據之情形，而未於言詞
      辯論終結前聲明異議者，視為有前項之同意，此則據同法
      第159條之5規定甚明。鑒於採用傳聞證據排除法則重要理
      由之一，係因傳聞證據未經當事人之反詰問予以覈實，若
      當事人願放棄對原供述人之反對詰問時，原則上即可承認
      該傳聞證據之證據能力。而揆諸我國刑事訴訟法第159 條
      之5 之立法理由，除參照前述傳聞證據排除法則之基本法
      理外，亦參考日本刑事訴訟法第326 條之立法例，查日本
      刑事審判實務之運作，有關檢察官及被告均同意作為證據
      之傳聞書面材料或陳述，可直接援引該國刑事訴訟法第32
      6 條作為傳聞例外之法律依據，僅在檢察官與被告或其辯
      護人不同意之情況下，乃須根據其他傳聞例外規定，俾以
      斟酌該等傳聞書面材料或陳述是否具有證據能力，在當事
      人間無爭執之案件中，傳聞證據基本上均可依據前引規定
      提出於法院使用。據此，我國刑事訴訟法第159條之5之適
      用應可作同上之解釋。公訴人、被告、辯護人就本件判決
      所引之以下被告以外之人於審判外之陳述，迄於言詞辯論
      終結前未為異議之聲明，而本院審酌渠等陳述作成時之情
      況，核無違法取證及證明力明顯過低之瑕疵，為證明犯罪
      事實所必要，亦認為以之作為證據為適當，根據上開規定
      及說明，認無庸先行考量刑事訴訟法第159 條之1 第2 項
      、第159 條之2 、第159 條之3 等規定，得逕依同法第15
      9 條之5 規定作為證據。
（二）另本院以下所引用之非供述證據，均與本件事實具有自然
      關聯性，且核屬書證性質，又查無事證足認有違背法定程
      式或經偽造、變造所取得等證據排除之情事，復經本院依
      刑事訴訟法第164 條、第165 條踐行物證、書證之調查程
      序，況公訴人及被告、辯護人對此部分之證據能力亦均不
      爭執，亦堪認均有證據能力。
二、上揭事實，業據被告黃一峰於警詢、檢察官訊問及本院羈押
    訊問、審理時均自白不諱，核與證人范韻華於警詢、檢察官
    訊問時之證述相符，復有證人范韻華所持用之0000000000號
    行動電話雙向通聯紀錄、查獲現場照片、交通部民用航空局
    航空醫務中心99年9 月3 日航藥鑑字第0995464Q號、航藥鑑
    字第0995464 號毒品鑑定書在卷可稽（見99年度偵字第1801
    3 號卷第106 至108 、42至48、116 至117 頁）及扣案之愷
    他命11包、空包裝袋2 個、搭配門號0000000000號SIM 卡之
    手機1 具、范韻華交付之300 元為憑，足認被告上開任意性
    自白核與事實相符，足堪採信。再參以被告向真實姓名年籍
    不詳綽號「小萬」之人購入上開毒品時即有販賣予他人之意
    思，且被告係以每包0.5 公克200 多元之價格販入愷他命，
    再以每包300 元之價格售予范韻華，業據被告於本院羈押訊
    問及審理時供認在卷（見本院99年度訴字第751 號卷第7 至
    8 頁、第43頁），則被告自可從中獲取相當之報酬，是其販
    賣第三級毒品愷他命以營利之意圖，亦堪認定。綜上所述，
    本件事證明確，被告上揭販賣第三級毒品之犯行，堪以認定
    ，應依法論科。
三、論罪科刑方面：
（一）查愷他命（Ｋetamine ）為毒品危害防制條例第2 條第2
      項第3 款所列之第三級毒品，禁止販賣；又查販賣毒品罪
      ，並不以販入後復行賣出為必要，只須以營利為目的，將
      毒品販入或賣出，有一於此，其犯罪即告成立。又意圖營
      利而販入毒品後，第一次販賣予他人之行為，乃接續原先
      販入之犯意而為，不論其行為屬既遂或未遂，應認基於單
      一犯意之接續行為，只能就其販入及出賣毒品，論以販賣
      既遂之實質一罪。至意圖營利而販入毒品後之多次出賣行
      為，於審究各該行為實施犯罪之結果時，自應就第二次以
      後之出賣行為係屬既遂或未遂，以為認定。再所謂販賣第
      一級毒品未遂罪，係指買賣雙方就買賣價金、買賣標的物
      已有合意，並已著手於毒品之交付而未達於既遂者而言（
      最高法院91年度台上字第2048號、93年度台上字第6309號
      、第3188號判決要旨參照）。查被告黃一峰於99年6 月間
      某日，向真實姓名年籍不詳綽號「小萬」之人，購入上開
      毒品時既已有擬伺機轉售而從中牟利之意圖，則被告基於
      營利之目的販入上開毒品，其販賣第三級毒品之構成要件
      已然完成，縱本件被告係因范韻華配合警方查緝毒品上源
      無購買之真意而未能遂行，惟揆諸上開說明，被告於販入
      之時即有營利之意思，是其所為，仍係犯毒品危害防制條
      例第4 條第3 項之販賣第三級毒品罪。起訴書固僅論及被
      告販賣第三級毒品予證人范韻華未遂之行為，然如前述，
      此部分與上揭被告販入第三級毒品之犯行屬同一事實，是
      上揭被告販入第三級毒品之犯行部分自為起訴效力所及，
      本院應併予審判。公訴意旨認被告所犯係毒品危害防制條
      例第4 條第6 項、第3 項之販賣第三級毒品未遂罪，容有
      誤會，附此敘明。
（二）被告為轉售牟利而購入愷他命後未及賣出前基於販賣之意
      圖而持有愷他命之低度行為，為販賣之高度行為所吸收，
      不另論罪。
（三）被告於偵查中及審判中均自白上開販賣第三級毒品之犯行
      ，應依毒品危害防制條例第17條第2 項之規定，減輕其刑
      。
（四）查被告行為時為18歲，年輕識淺，涉世未深，為負擔家中
      經濟開銷，一時失慮致蹈法網，且其本件尚未發生販賣毒
      品毒害他人之實害，又其持有之毒品數量非鉅，可得賺取
      之利潤應屬有限，縱科以毒品危害防制條例第4 條第3 項
      所規定最低度之5 年有期徒刑，猶嫌過重，爰依刑法第59
      條規定酌量減輕其刑，並與上開毒品危害防制條例第17條
      第2 項減輕其刑之規定遞減之。
（五）爰審酌被告明知毒品戕害身心，助長社會不良風氣，竟仍
      販入毒品藉機轉售他人以營利，助長毒品散布，危害國民
      健康及社會秩序，應予非難，復兼衡其犯罪之動機、目的
      、持有毒品之數量、幸未販賣予他人即為查獲，及其犯後
      坦承犯行已見悔意等一切情狀，量處如主文所示之刑，以
      為懲儆。公訴人雖就被告具體求處有期徒刑2 年8 月，惟
      本院審酌本件被告犯罪情節及前揭各情，認公訴人上開求
      刑似嫌過重，而以主文所示之刑為妥適。
（六）末以，被告年紀尚輕，且前未曾因故意犯罪而受有期徒刑
      以上刑之宣告，有臺灣高等法院被告全國前案紀錄表在卷
      可稽，其因一時失慮致罹刑章，犯後亦坦承犯行，經此偵
      、審教訓，當知儆惕，信無再犯之虞，認其宣告之刑以暫
      不執行為適當，爰依刑法第74條第1 項第1 款併予宣告緩
      刑5 年，並依刑法第93條第1 項之規定，諭知被告於緩刑
      期間，付保護管束，以啟自新。
（七）沒收部分：
   (1)依毒品危害防制條例第18條第1 項前段之規定，應予沒收
      銷燬之毒品，以經查獲之第一、二級毒品為限。又毒品依
      其成癮性、濫用性及對社會危害性，共分為四級，上開條
      例並就製造、運輸、販賣、意圖販賣而持有、以非法方法
      使人施用、引誘他人施用及轉讓不同品項之毒品等行為，
      分別定其處罰。至施用或持有未達一定數量之第三、四級
      毒品，因其可罰性較低，故未設處罰之規定，僅就施用及
      持有第一、二級毒品或持有達一定數量之第三、四級毒品
      科以刑罰。然鑑於第三、四級毒品均係管制藥品，特於同
      條例第11條之1 明定無正當理由，不得擅自持有；第18條
      第1 項後段復規定查獲之第三、四級毒品，無正當理由而
      擅自持有者，沒入銷燬之。從而，依同條例第18條第1 項
      後段應沒入銷燬之毒品，專指查獲施用或持有之第三、四
      級毒品而言；倘係查獲製造、運輸、販賣、意圖販賣而持
      有、以非法方法使人施用、引誘他人施用或轉讓第三、四
      級毒品，既屬同條例相關法條明文規定處罰之犯罪行為，
      即非該條項應依行政程序沒入銷燬之範圍。又同條例第19
      條第1 項所定「供犯罪所用或因犯罪所得之物」，係指犯
      第4 條至第9 條、第12條、第13條或第14條第1 項、第2
      項之罪所用或所得之物，不包括毒品本身在內，是尚不得
      援用此項規定為第三、四級毒品之沒收依據。再同條例對
      於查獲之製造、運輸、販賣、意圖販賣而持有、以非法方
      法使人施用、引誘他人施用及轉讓第三、四級毒品之沒收
      ，並無特別規定，如其行為已構成犯罪，則該毒品即屬不
      受法律保護之違禁物，應回歸刑法之適用，依刑法第38條
      第1 項第1 款之規定沒收之，始為適法（最高法院96年度
      台上字第89號判決要旨參照）。本件扣案之第三級毒品愷
      他命共11包（毛重共計25.541公克，淨重共計21.905公克
      ）為查獲之第三級毒品，因被告販入該等毒品已構成犯罪
      ，則該等毒品即屬不受法律保護之違禁物，且為供被告犯
      本件販賣第三級毒品罪所用之物，就驗餘之第三級毒品愷
      他命（驗餘淨重21.4166 公克），應依刑法第38條第1 項
      第1 、2 款之規定宣告沒收。至於鑑驗用罄之愷他命，既
      已滅失，自無庸再予以宣告沒收，附此敘明。
    (2)又扣案包裝上開第三級毒品愷他命所用之包裝袋11個及空
      包裝袋2 個，係被告所有，並供作毒品外包裝之用，有防
      止毒品愷他命裸露、逸出及潮濕之功用，並便於分裝、攜
      帶以販賣，亦為供被告犯本件販賣第三級毒品罪所用之物
      ，應依毒品危害防制條例第19條第1 項規定宣告沒收。
    (3)扣案之搭配門號0000000000號SIM 卡之SONY ERICSSON 廠
      牌手機1 具，為被告所有，且該門號0000000000號之SIM
      卡為其友人所贈送，亦屬被告所有，又上開手機及SIM 卡
      均係供被告聯繫本件販賣毒品之事宜，業據被告供認在卷
      （見本院99年度訴字第751 號卷第42頁），既為被告所有
      並供被告犯本件販賣毒品罪所用之物，應依毒品危害防制
      條例第19條第1 項規定宣告沒收。
    (4)另扣案之電子磅秤1 台，為被告所有，並係供被告販入毒
      品時確認毒品數量之用，認亦屬供被告犯本件販賣毒品罪
      所用之物，應依毒品危害防制條例第19條第1 項規定宣告
      沒收。
    (5)扣案之證人范韻華交予被告之300 元，因證人范韻華本無
      買受毒品之意思，而係為配合警方查緝始交付予被告，且
      當時員警在旁埋伏伺機逮捕被告，事實上證人范韻華與被
      告間並不可能完成毒品之交易，是難謂該300 元為被告本
      件販賣毒品所得之財物，尚乏沒收之依據，爰不宣告沒收
      。
    (6)另扣案之搭配門號0000000000號SIM 卡之手機1 具，雖為
      被告所有，惟無證據證明係被告作為本件販賣毒品之用，
      尚乏沒收之依據，爰不宣告沒收。
據上論斷，應依刑事訴訟法第299 條第1 項前段，毒品危害防制
條例第4 條第3 項、第17條第2 項、第19條第1 項，刑法第11條
、第59條、第74條第1 項第1 款、第93條第1 項、第38條第1 項
第1 、2 款，判決如主文。
本案經檢察官吳美文到庭執行職務。
中    華    民    國    99    年    11    月     11   日
                  刑事第十二庭審判長法  官  許  雅  婷
                                    法  官  黃  裕  民
                                    法  官  羅  國  鴻
以上正本證明與原本無異。
如不服本判決，應於判決送達後10日內向本院提出上訴狀（應附
繕本），其未敘述上訴理由者，應於上訴期間屆滿後20日內補提
理由書狀於本院，上訴於臺灣高等法院。
                                    書記官  戴  育  萍
中    華    民    國    99    年    11    月    12    日
【論罪科刑法條】
毒品危害防制條例第4條
製造、運輸、販賣第一級毒品者，處死刑或無期徒刑；處無期徒
刑者，得併科新臺幣2 千萬元以下罰金。
製造、運輸、販賣第二級毒品者，處無期徒刑或7 年以上有期徒
刑，得併科新臺幣1 千萬元以下罰金。
製造、運輸、販賣第三級毒品者，處5 年以上有期徒刑，得併科
新臺幣7 百萬元以下罰金。
製造、運輸、販賣第四級毒品者，處3 年以上10年以下有期徒刑
，得併科新臺幣3 百萬元以下罰金。
製造、運輸、販賣專供製造或施用毒品之器具者，處1 年以上7
年以下有期徒刑，得併科新臺幣1 百萬元以下罰金。
前五項之未遂犯罰之。

司法院資訊處製作；財團法人民間司法改革基金會備份。
